【裁判字號】    90,交易,87
【裁判日期】    900914
【裁判案由】    過失傷害
【裁判全文】
臺灣板橋地方法院刑事判決                            九十年度交易字第八七號
    公  訴  人  臺灣板橋地方法院檢察署檢察官
    被      告  乙○○
右列被告因過失傷害案件，經檢察官提起公訴 (八十九年度偵字第一九二號)，本院
判決如左：
    主  文
乙○○無罪。
    理  由
一、公訴意旨略以：被告乙○○於民國八十八年十月十九日十四時五十分許，駕駛車
    號ＨＬ─二一三○號自用小客車，由臺北縣三重市往蘆洲市方向行駛，行經臺北
    縣三重市○○○○道內之三岔路口準備轉向左前方往蘆洲方向行駛時，應注意行
    經交叉路口時，應減速慢行，作隨時停車之準備，並應注意車前狀況，並隨時採
    取必要之安全措施，且依當時係白天，天候、路況及視線均良好之情況，並非不
    能注意，竟疏未注意，致撞擊前方逆向駛來往三重方向行駛由甲○○騎乘之車號
    ＣＤＩ─八二八號重型機車，致甲○○頭部外傷、左側股骨骨折及左下肢需截肢
    之重傷害，因認被告涉犯刑法第二百八十四條第一項後段過失致重傷害之罪嫌云
    云。
二、按犯罪事實應依證據認定之，無證據不得推定其犯罪事實；不能證明被告犯罪或
    其行為不罰者，應諭知無罪之判決，刑事訴訟法第一百五十四條、第三百零一條
    第一項定有明文。次按為刑事訴訟上證明之資料，無論其為直接證據或間接證據
    ，均須達於通常一般之人均不至於有所懷疑，而得確信其為真實之程度，始得據
    為有罪之認定，若其關於被告是否犯罪之證明未能達此程度，而有合理懷疑之存
    在，致使無從形成有罪之確信，根據「罪證有疑，利於被告」之證據法則，即不
    得遽為不利於被告之認定，此觀諸最高法院七十六年台上字第四九八六號判例意
    旨自明。又犯罪事實之認定，應憑真實之證據，倘證據是否真實尚欠明顯，自難
    以擬制推測之方法，為其判斷之基礎，最高法院五十三年台上字第六五六號判例
    亦可資參照。
三、公訴人認被告乙○○涉犯上開罪嫌，係認本件車禍地點為一Ｙ型無號誌交叉路口
    ，按道路交通安全規則第九十三條第一項第四款及同規則第九十四條第三項規定
    ，汽車行經無號誌燈之交岔口時，駕駛人有應注意車前狀況並減慢速度作隨時停
    車準備之義務，且應注意車前狀況，並隨時採取必要之安全措施，被告行經前揭
    三岔口，應盡上開規則規定之注意義務，依當時視線良好且地面乾燥，並非不能
    注意，能注意竟疏未注意，撞及過失逆向及超速行駛之告訴人甲○○所騎乘之機
    車，因認被告顯有過失云云。訊據被告乙○○固坦承於右揭時、地駕車與騎乘機
    車之告訴人甲○○發生撞擊，告訴人因而倒地受傷之情，惟堅決否認有何過失，
    堅稱：車禍發生當時，係告訴人自蘆洲往三重方向逆向騎車而來，且因告訴人車
    速過快，待伊看到渠時，縱然迅即煞車及減速，仍閃避不及而撞到，對於本件車
    禍之發生，伊實無從防備等語。
四、本件告訴人甲○○對於本件車禍之發生，於警訊、偵審中均指陳其於前開時地，
    騎乘車號ＣＤＩ─八二八號機車自三重往蘆洲方向行駛，嗣行經車禍現場時，遭
    『同向』行駛之被告自後追撞而受傷云云，即否認被告上開所辯渠係逆向行駛而
    肇致本件車禍乙節。經查，依卷附警繪之道路交通事故調查報告表及現場照片所
    示，本件車禍發生之地點係一Ｙ型之交叉路口，於該Ｙ型路口之兩端，一端（即
    被告所行進之方向）為三重往新莊、蘆洲方向之雙向道路，另一端（即被告所辯
    告訴人當時之行進方向）則為三重往蘆洲方向之單向道路，二車發生撞擊位置恰
    於該Ｙ型道路之交會處，被告所駕駛之車號ＨＬ─二一三０號自用小客車係停置
    於其行進之道路中，告訴人所騎乘之機車則傾倒於距被告車輛右前方約十八點二
    公尺處三重往蘆洲單向道路之逆向車道上，顯見車禍發生之地點係交叉路口處無
    誤；其次，比較二車之受損狀況，依上開現場照片可知（參見偵查卷第十五至二
    十頁所示），被告所有之小客車係車頭部位遭受嚴重撞擊，包括右前方向燈破損
    、車前引擎蓋凹陷、右車前擋風玻璃破裂，另告訴人所騎乘之機車則為車頭部位
    受損嚴重，可清楚看出其前車車殼斷裂，足見當時二車遭受之撞擊力道甚大，是
    該二車既均係車頭部位受損，則足認該二車應為對向撞擊，而非左側追撞，否則
    何以機車之後側及左側均無遭受撞擊之明顯跡象？復觀之車禍發生後之散落物，
    告訴人所有之機車散落物與其穿著之左鞋均散落於被告車輛之右前方側，由此初
    步研判，苟如告訴人所言，二車為同向行駛，渠所有之機車係遭左側撞擊云云，
    於二車撞擊時，其所穿著之左鞋應隨即掉落於撞擊點，或掉落於告訴人及其機車
    滑行於地面之路徑上，應不致於掉落於被告車輛之右側；況且依一般經驗法則，
    於機車遭車輛撞擊時，如機車遭左側撞擊，應向右傾倒，機車騎士之傷勢應在右
    側；如機車遭右側撞擊，應向左傾倒，機車騎士之傷勢則在左側，苟係正面撞擊
    ，則視其傾倒之方向決定其傷勢位置，然依告訴人所提出之診斷證明書記載其所
    受傷勢為頭部外傷、左側股骨折、左側下肢左碎傷，此有長庚紀念醫院之診斷證
    明書乙紙附卷可證，可知告訴人所受之傷勢係集中於左腿下肢部，是縱如告訴人
    所述：被告係自伊車後約四十五度角撞及伊左腳及左車後側車身云云，辜不論被
    告之車輛係自告訴人左側，抑或左側斜角四十五度撞擊告訴人之機車左側身，依
    上開推論，告訴人所騎乘之機車傾倒方向均應向右傾，是其右側亦應受有傷勢，
    惟告訴人竟僅受有左側傷情，基此，其指訴與被告同向行駛，被告乃左側斜角撞
    擊渠機車車後左側車身之情形，與其實際所受傷勢位置係集中於左側之證據不符
    。末以，告訴人自陳其當時車速時速約為五十至六十公里，被告則自陳其車速時
    速約為四十至五十公里，比較渠二人所述之車速可知，告訴人機車之車速顯較被
    告小客車之車速為快，衡情二車苟係同向行駛，則車速較慢之被告車輛自無從自
    左側追撞車速較快之告訴人機車，由此亦可窺見告訴人之指訴不合常情。因之綜
    合上開二車撞擊後位置、車損狀況、機車散落物散落位置、告訴人所受傷勢及物
    理慣性、作用力方向等原理研判：本件車禍之發生應係告訴人機車自蘆洲往三重
    單向道路逆向、超速行駛而來，行經上開交叉路口時與自三重往蘆洲方向對向行
    駛而來之被告所駕駛之自小客車正面發生撞擊，嗣因作用力緣故，告訴人自其機
    車彈起，撞擊被告右車前擋風玻璃後，再摔落地面，向前滑行約十八點二公尺後
    倒地受傷甚明，訊據被告復供稱：當時行駛時，同向旁邊另有一部計程車，於轉
    彎時，本來擋住伊右側視線，惟過了岔路後，該計程車就加速行駛，隨即見告訴
    人自右側逆向駛來，伊見狀時已閃避不及等語，此節亦為告訴人所未加質疑，因
    之依據前述之事故發生情形，除告訴人確有違規超速逆向行駛之情事外，被告於
    行經事故發生地時，其右側視線亦遭同向之他車阻擋而未能及早注意該機車，則
    於告訴人逆向行駛而至時，被告實無以閃避而於其車道內發生對撞事故，被告自
    無從注意而避免車禍之發生，即被告對於本件交通事故難謂有何過失可言，是被
    告辯稱因告訴人逆向超速行駛，伊根本無法注意到，亦無法閃避等語，應堪採信
    。且本件經送請臺灣省臺北縣區車輛行車事故鑑定委員會鑑定，經該會參酌卷內
    之應訊筆錄、警繪現場圖及車損照片，研判「（一）兩車車損比對，應係對向撞
    擊。（二）小客車右前葉子板無明顯刮擦或凹損，與甲方（指告訴人）所稱不符
    。（三）若同向撞擊，則甲方應向前拋出，而非撞擊前擋風玻璃。」，認本件肇
    事原因為「甲方逆向行駛」，嗣經臺灣省車輛行車事故覆議委員會覆議結果，亦
    同意原鑑定意見，僅將鑑定文詞更正為「甲○○駕駛重機車（原鑑定意見誤載為
    輕機車）超速，且逆向行駛，為肇事原因，乙○○無肇事因素」，此有各該會八
    十九年六月十三日八九北行字第０八五五號、八十九年十一月一日府覆議字第八
    九一七三六號函附卷為證。故按道路交通安全規則第九十三條第一項第四款及同
    規則第九十四條第三項雖明定，汽車行經無號誌燈之交岔口時，駕駛人應注意車
    前狀況並減慢速度作隨時停車之準備，然刑法上之「過失」必須是應注意，且「
    能注意」，而不注意，始得謂有過失。本件被告為汽車駕駛人，固依道路交通安
    全規則之上開規定有其應有之注意義務，然依據前開所述之事故發生情形，被告
    當時確實無從注意而得防止本件車禍之發生，尚難僅以告訴人甲○○有受傷之情
    形，即遽認被告有過失。此外，本院復查無其他積極證據足認被告確有過失傷害
    之犯行，是本件不能證明被告犯罪，自應為無罪判決之諭知。
據上論斷，應依刑事訴訟法第三百零一條第一項，判決如主文。
本案經檢察官李傳侯到庭執行職務
中      華      民      國    九十      年      九      月     十四     日
                                      臺灣板橋地方法院交通法庭
                                          法  官  徐   蘭   萍
右正本證明與原本無異。
如不服本判決，應於判決送達後十日內，向本院提出上訴狀。
                                          書記官  莊   川   億
中      華      民      國    九十      年      九      月     十四     日


司法院資訊處製作；財團法人民間司法改革基金會備份。
